臺灣南投地方法院刑事判決
111年度審交訴字第23號
公  訴  人  臺灣南投地方檢察署檢察官 
被      告  潘建男


上列被告因過失致死案件，經檢察官提起公訴（111年度偵字第1
814號），因被告於準備程序時就被訴事實為有罪之陳述，經告
以簡式審判之旨，並聽取當事人意見後，本院合議庭裁定由受命
法官獨任進行簡式審判程序，判決如下：
    主    文
潘建男犯過失致人於死罪，處有期徒刑陸月，如易科罰金，以新
臺幣壹仟元折算壹日。緩刑參年。
    犯罪事實
一、潘建男於民國110年12月26日18時13分許，駕駛車牌號碼000
    0-00號自用小客車，沿南投縣○○鎮○○路000號旁之小路行駛
    ，至該小路與埔里鎮中正路之無號誌交岔路口時，本應注意
    汽車行至無號誌之交岔路口，支線道車應暫停讓幹線道車先
    行。未設標誌、標線或號誌劃分幹、支線道者，少線道車應
    暫停讓多線道車先行；車道數相同時，轉彎車應暫停讓直行
    車先行，而依當時天候陰、夜間無照明，視距良好，路面為
    柏油鋪裝、乾燥、無缺陷、無障礙物等情，並無不能注意之
    情事，竟疏未注意及此，貿然左轉彎欲進入中正路，適馬睿
    臨無照騎乘車牌號碼000-000號普通重型機車，沿中正路往
    武界方向行駛，亦未注意行經無號誌之交岔路口時，應減速
    慢行，作隨時停車之準備，貿然行駛而至，二車發生碰撞，
    致馬睿臨人車倒地而受有胸腹部鈍性傷、多肋骨骨折體腔內
    出血，嗣因創傷性休克死亡。
二、案經馬睿臨之配偶黃乙芫告訴及臺灣南投地方檢察署檢察官
    相驗後簽分偵查起訴。
    理    由
一、本件被告潘建男所犯係死刑、無期徒刑或最輕本刑為3年以
    上有期徒刑或高等法院管轄第一審案件以外之罪，其於準備
    程序期日就被訴事實為有罪之陳述，經本院告知簡式審判程
    序之旨，並聽取公訴人及被告之意見後，經合議庭依刑事訴
    訟法第273條之1第1項規定，裁定由受命法官獨任進行簡式
    審判程序，是依刑事訴訟法第273條之2規定，本件之證據調
    查，不受同法第159條第1項、第161條之2、第161條之3、第
    163條之1及第164條至第170條規定之限制，合先敘明。
二、認定犯罪事實所憑之證據及理由：
  ㈠上開犯罪事實，業據被告於警詢、偵訊、本院準備程序及審
    理時均供述在卷，並經證人胡俊華於警詢時證述在卷，復有
    臺中榮民總醫院埔里分院診斷證明書、南投縣政府警察局埔
    里分局交通小隊陳報照片、道路交通事故現場圖、道路交通
    事故調查報告表㈠㈡、南投縣政府警察局埔里分局交通事故處
    理小組道路交通事故照片黏貼紀錄表、南投縣政府警察局埔
    里分局交通事故處理小組道路交通事故肇事人自首情形紀錄
    表、勘（相）驗筆錄、臺灣南投地方檢察署相驗屍體證明書
    、臺灣南投地方檢察署檢驗報告書、相驗照片、刑案現場照
    片、交通部公路總局臺中區監理所南投縣區車輛行車事故鑑
    定會鑑定意見書附卷可稽（見相驗卷第25、27-28、36-49、
    51、61-73、77-91、96-96背面頁），足認被告前揭任意性
    自白確與事實相符，堪予採信。
  ㈡按汽車行至無號誌或號誌故障而無交通指揮人員指揮之交岔
    路口，支線道車應暫停讓幹線道車先行。未設標誌、標線或
    號誌劃分幹、支線道者，少線道車應暫停讓多線道車先行；
    車道數相同時，轉彎車應暫停讓直行車先行，道路交通安全
    規則第102條第1項第2款前段定有明文。查案發當時天候陰
    、夜間光線、視距良好、柏油路面、路面乾燥無缺陷、無障
    礙物、路口設有反光鏡等情，客觀上並無不能注意之情事，
    有道路交通事故調查報告表㈠、交通部公路總局臺中區監理
    所南投縣區車輛行車事故鑑定會鑑定意見書在卷可稽（見相
    驗卷第37、96頁正反面），被告駕駛自小客車行駛至本件案
    發路口時，當應遵守上開規定，詎未暫停讓騎乘普通重型機
    車直行中之被害人馬睿臨先行，因而肇致本件車禍事故，堪
    認被告就本件交通事故之發生確有違反上開道路交通安全規
    則之過失。又本件經送交通部公路總局臺中區監理所南投縣
    區車輛行車事故鑑定會，結果亦認：「被告駕駛自用小客車
    ，夜間行經設有反光鏡之無號誌T字路口，左轉彎未暫停讓
    行進中車輛先行，為肇事主因。」等情，有前揭鑑定意見書
    附卷為憑（見相驗卷第96-96背面頁），益徵被告就本件交
    通事故之發生確有過失無訛。且被害人確因本件交通事故而
    受有上開犯罪事實欄所載之傷害，經送醫急救仍不治死亡，
    亦有上開相驗屍體證明書、檢驗報告書在卷可參，是被告前
    開過失行為，與被害人之死亡結果間，顯有相當因果關係，
    故被告前開過失致死之犯行，實堪認定。
  ㈢綜上所述，本案事證已臻明確，被告上開犯行洵堪認定，應
    依法論科。
三、論罪科刑：
  ㈠核被告所為，係犯刑法第276條之過失致人於死罪。
  ㈡又被告於本件交通事故發生後，在未經有偵查權限之機關或
    公務員發覺為犯嫌前，報案人或勤指中心轉來資料未報名肇
    事人姓名，處理人員前往現場處理時，肇事人在場，並當場
    承認為肇事人，自首而接受裁判等情，有南投縣政府警察局
    埔里分局交通事故處理小組道路交通事故肇事人自首情形紀
    錄表在卷足佐（見相驗卷第51頁），核與自首要件相符，爰
    依刑法第62條前段規定減輕其刑。
  ㈢爰以行為人之責任為基礎，審酌被告駕駛自小客車行駛至設
    有反光鏡之無號誌交叉路口時欲左轉彎，當應遵守上開規定
    ，詎未暫停讓騎乘普通重型機車直行中之被害人先行，肇致
    本件交通事故，造成被害人傷重不治而身亡，使被害人之家
    屬頓失至親，精神上承受喪失親人之痛苦甚鉅，所為實有不
    該。惟念及被告犯後坦承犯行，態度尚可；暨衡酌被告及被
    害人分別為本次事故之肇事主因、次因之過失程度，及審酌
    被告未曾受任何刑之宣告，有臺灣高等法院被告前案紀錄表
    1份在卷可憑，素行尚佳，且被告已與被害人之家屬成立調
    解並已履行賠償完畢，此有南投縣埔里鎮調解委員會調解筆
    錄、本院電話紀錄表在卷可參（見本院卷第39-41、47頁）
    ，暨考量被告於本院審理時自陳高中畢業、未婚、現與母親
    及哥哥同住、沒有需要扶養的人等一切情狀，量處如主文所
    示之刑，並諭知易科罰金之折算標準。
　㈣末查被告前未曾因故意犯罪受有期徒刑以上刑之宣告，有上
    揭前案紀錄表1份在卷足稽，其因一時失慮而致罹刑典，且
    犯後坦承犯行而有悔悟之心，並與被害人之家屬達成調解及
    已依調解筆錄履行賠償而有補過之舉，業如前述，是認其經
    此偵、審程序，當能知所警惕，而無再犯之虞，就所處之刑
    ，以暫不執行為適當，爰依刑法第74條第1項第1款之規定，
    宣告如主文所示之緩刑，以啟自新。
據上論斷，依刑事訴訟法第273條之1第1項、第299條第1項前段
，判決如主文。
本案經檢察官石光哲提起公訴，檢察官吳宣憲到庭執行職務。
中　　華　　民　　國　　111 　年　　6 　　月　　28　　日
                  刑事第四庭  法  官    林昱志
以上正本與原本無異。
如不服本判決應於收受送達後20日內向本院提出上訴書狀，並應
敘述具體理由；其未敘述上訴理由者，應於上訴期間屆滿後20日
內向本院補提理由書（均須按他造當事人之人數附繕本）「切勿
逕送上級法院」。
告訴人或被害人如對於本判決不服者，應具備理由請求檢察官上
訴，其上訴期間之計算係以檢察官收受判決正本之日期為準。
                              書記官    陳淑怡
中　　華　　民　　國　　111 　年　　6 　　月　　28　　日

附錄本案論罪科刑法條:
中華民國刑法第276條
因過失致人於死者，處5年以下有期徒刑、拘役或50萬元以下罰
金。